臺灣雲林地方法院民事判決　　　　　　　100年度訴字第250號
原　　　告　王怡萍
訴訟代理人　王識証
被　　　告　吳國榮
上列被告因過失傷害案件，經原告提起損害賠償之附帶民事訴訟
（99年度交附民字第114 號），經本院刑事庭裁定移送前來，本
院於中華民國100 年12月13日辯論終結，判決如下：
    主  文
被告應給付原告新臺幣陸萬參仟柒佰玖拾伍元，及自民國九十九
年十月二十五日起至清償日止，按年息百分之五計算之利息。
原告其餘之訴駁回。
訴訟費用由被告負擔十分之一；餘由原告負擔。
本判決第一項得假執行。
    事實及理由
壹、程序方面：
    按訴狀送達後，原告不得將原訴變更或追加，但擴張或減縮
    應受判決事項之聲明者，不在此限。被告於訴之變更或追加
    無異議，而為本案之言詞辯論者，視為同意變更或追加，民
    事訴訟法第255 條第1 項第3 款、第2 項分別定有明文。本
    件原告提起刑事附帶民事訴訟時原請求被告應給付原告新臺
    幣（下同）782,860 元，及自起訴狀繕本送達翌日起至清償
    日止，按年息百分之五計算之利息；嗣於民國100 年11月1
    日變更訴之聲明，請求被告應給付原告622,000 元，及自起
    訴狀繕本送達翌日起至清償日止，按年息百分之五計算之利
    息；又於100 年12月13日撤回刑事附帶民事訴訟有關財物損
    失及其遲延利息部分之請求，於同日再追加財物損失及其遲
    延利息部分之請求（此部分裁判費原告已另外繳納），為聲
    明之減縮及擴張，而被告並無異議，而為本案之言詞辯論，
    揆諸前揭規定，應屬合法，合先敘明。
貳、實體方面：
一、原告主張：
  (一)被告吳國榮於98年12月28日中午，駕駛車號TI－2816號自小
    貨車，沿雲林縣虎尾鎮縣道145 號公路（由南往北方向）行
    駛，行經雲林縣虎尾鎮縣道145 號公路與虎尾鎮○○里○○
    ○道路交岔路口時，原應注意汽車行駛至交岔路口轉彎時，
    轉彎車應讓直行車先行，詎被告竟疏未注意及此，即貿然左
    轉通過該交岔路口，適有原告王怡萍騎乘車號KWS －113 號
    機車，沿雲林縣虎尾鎮縣道145 號公路（由北往南方向）行
    駛，行駛至上開交岔路口時，見號誌燈轉為綠燈後起步直行
    ，旋即於上開交岔路口與吳國榮所駕駛之自小貨車發生碰撞
    ，王怡萍因而人車倒地，受有頭部外傷合併腦震盪、胸壁挫
    傷、腹壁挫傷、上肢及下肢多處挫傷等傷害。原告所受之上
    開傷害，係因被告之侵權行為所致，被告自應負損害賠償責
    任。
  (二)茲就被告應賠償原告損害之項目及其數額，詳列如下：
  1.醫療費用之損害：原告因被告上開過失傷害行為，支出醫療
    費用1,520元。
  2.勞動能力損失：原告因被告上開過失傷害行為，受有前揭傷
    害，3 星期無法工作，以最低基本工資計算，受有12,960元
    之勞動能力損失。
  3.精神慰撫金：原告因本件車禍受有前揭傷害，走路不穩定，
    容易跌倒，受盡痛苦，終日傷心，不僅行動難看，且婚嫁困
    難，身體及精神均受有相當之痛苦，為此，請求被告賠償原
    告60萬元之精神慰撫金。
  4.機車修理費用：原告所有之機車因本件車禍受損，支出修理
    費用7,520 元，上開費用係因被告之侵權行為所受之損害，
    自應由被告賠償。
  5.綜上，爰依民法第184 條第1 項、第193 條、第195 條等規
    定，請求被告給付原告622,000 元，及自起訴狀繕本送達翌
    日起至清償日止，按年息百分之五計算之利息等語。
    並聲明：(一)被告應給付原告622,000 元及自起訴狀繕本送達
    翌日起至清償日止，按年息百分之五計算之利息。(二)訴訟費
    用由被告負擔。(三)原告願供擔保，請准宣告假執行。
二、被告則以：對於原告請求醫療費用、機車修理費用沒有意見
    ，至於原告請求賠償工作損失及精神慰撫金，伊沒有能力賠
    償等語，資為抗辯。
    並聲明：請求駁回原告之訴，訴訟費用由原告負擔。
三、兩造不爭執之事實：
  (一)被告於上開時間，駕駛車號TI－2816號自小貨車，因疏未注
    意汽車行駛至交岔路口轉彎時，轉彎車應讓直行車先行，即
    貿然左轉，致於上開地點與原告王怡萍所騎乘車號KWS-113
    號機車發生碰撞，致原告因而受有頭部外傷合併腦震盪、胸
    壁挫傷、腹壁挫傷、上肢及下肢多處挫傷等傷害。
  (二)被告因上開公共危險等案件，經本院以99年度交訴字第26號
    刑事判決，判處被告吳國榮犯過失傷害罪，處有期徒刑3 月
    ，如易科罰金，以1,000 元折算1 日，又犯肇事致人傷害逃
    逸罪，處有期徒刑6 月，如易科罰金，以1,000 元折算1 日
    。應執行有期徒刑7 月，如易科罰金，以1,000 元折算1 日
    確定。
  (三)原告因被告上開侵權行為，支出醫療費用1,520 元、機車修
    理費用7,520 元。
四、得心證之理由：
    本件兩造所爭執之處，在於被告就本件車禍之發生，是否應
    負全部之過失責任？原告得請求被告賠償之醫療費用、勞動
    能力損失、機車修理費用及精神慰撫金之數額為何？經查：
  (一)被告於上開時、地駕駛車號TI－2816號自小貨車，因疏未注
    意車輛行駛至交岔路口轉彎時，轉彎車應讓直行車先行，即
    貿然左轉，致與原告王怡萍所騎乘車號KWS －113 號機車發
    生碰撞，致原告因而受有前揭傷害之事實，業據原告陳述明
    確，原告因本件車禍受有前揭傷害，並有財團法人天主教若
    瑟醫院所出具之診斷證明書1 紙在卷可稽。又被告因上開過
    失傷害犯行，經本院以99年度交訴字第26號刑事判決有罪確
    定，已經本院依職權調取上開刑事案卷核閱無訛，復有該刑
    事判決一份附卷可稽。按汽車行駛至交岔路口，轉彎車應讓
    直行車先行，道路交通安全規則第102 條第1 項第7 款定有
    明文，被告駕駛車輛，自應注意遵守上開交通規定，且當時
    為白晝，天候為晴，路面乾燥無缺陷，無障礙物及視距良好
    ，此有現場事故調查報告表附於刑事案卷可憑，並無不能注
    意之情事，而被告竟未注意讓直行車先行，即貿然左轉通過
    該交岔路口，致剎車閃避不及而與原告所騎乘之機車發生碰
    撞，因而致原告受有前揭傷害，其有過失至明，且被告之過
    失傷害行為與原告所受傷害之結果具相當因果關係。至原告
    騎乘重機車行經行車管制交岔路口，未注意車前狀況，雖亦
    有過失，然被告既有前述未盡注意義務之情事，雖原告就本
    件之損害發生與有過失，但仍無可解免被告過失責任。綜上
    ，原告主張被告應負侵權行為之責任，洵屬有據。
  (二)按因故意或過失，不法侵害他人權利者，負損害賠償責任；
    不法侵害他人之身體或健康者，對於被害人因此喪失或減少
    勞動能力或增加生活上需要時，應負損害賠償責任；又不法
    侵害他人之身體、健康、名譽、自由、信用、隱私、貞操，
    或不法侵害其他人格法益而情節重大者，被害人雖非財產上
    之損害，亦得請求賠償相當之金額，民法第184 條第1 項前
    段、第193 條第1 項、第195 條第1 項分別定有明文。被告
    過失傷害原告之事實，已見前述，是被告依上述規定對原告
    所受之損害，自應負賠償責任。茲就原告據以請求被告賠償
    之項目及金額，應否准許，分述如下：
  1.醫療費用部分：原告主張因被告上開侵權行為，支出醫療費
    用1,520 元，業據原告提出醫療費用單據3 紙為證，並為被
    告所不爭執，經核上開醫療費用均屬必要之支出，原告因被
    告之侵權行為，致增加此部分之生活上需要，是原告請求上
    開金額，自屬有據。
  2.勞動能力損失：原告主張其因被告上開過失傷害行為，受有
    前揭傷害，3 個星期無法工作，以最低基本工資計算，受有
    12,960元之勞動能力損失等語，為被告所不爭執，而經本院
    依職權函詢財團法人天主教若瑟醫院原告所受前揭傷害，無
    法工作期間多長，經該院函覆原告因車禍所受傷害，估計需
    要休息約3 星期，此有財團法人天主教若瑟醫院100 年9 月
    26日若瑟事字第1000000607號函在卷可參，堪認原告確因車
    禍受傷需休息3 個星期無法工作。再參以原告為76年4 月13
    日生，於本件侵權行為發生時年22歲，本院審酌行政院勞工
    委員會依勞動基準法第21條規定於96年6 月22日以勞動2 字
    第0960130576號函調整核定基本工資為每月17,280元，此乃
    行政院勞工委員會根據國家經濟發展狀況、躉售物價指數、
    消費者物價指數、國民所得與平均每人所得、各業勞動生產
    力及就業狀況、各業勞工工資及家庭收支調查統計等項目所
    審定，自有相當之客觀性及公正性，是原告以基本工資即每
    月17,280元為依據，計算其勞動能力損失，自非無據，以此
    計算，原告3 個星期無法工作之勞動能力損失應為12,096元
    （計算式：17,280元×21/30 ＝12,096元），是原告請求被
    告賠償勞動能力損失於12,096元之範圍內，為有理由，應予
    准許，逾此部分之請求，則無理由，應予駁回。
  3.精神慰撫金：查原告因本件車禍受有前揭傷害，需休息3 個
    星期，其身體及精神均受有相當之痛苦，應堪認定。本院審
    酌原告大學畢業，甫至加油站上班不久，即發生車禍，名下
    無任何財產；被告現年72歲，國小畢業，以務農為生，名下
    有2 筆土地，有稅務電子閘門財產所得調件明細表在卷可參
    ，及兩造身分、社會地位、智識水準、原告所受傷害程度，
    及被告於車禍後迄今未賠償分文等一切情形，認原告請求被
    告賠償精神慰撫金60萬元，尚屬過高，應予核減為7 萬元，
    始屬公允。是原告請求精神慰撫金在7 萬元之範圍內，尚屬
    有據，應予准許。逾此部分之請求，則屬無據，應予駁回。
  4.機車修理費用：
    原告主張其所有之機車於車禍發生後毀損，經修繕後支出修
    繕費用7,520 元，業據原告提出修理明細表1 紙為證，並為
    被告所不爭執，經核原告所有機車之損害係因被告之侵權行
    為所受之損害，是原告請求被告賠償修繕費用7,520 元，自
    屬有據，應予准許。
  5.從而，原告因本件車禍受傷所受損害為91,136元（計算式為
    ：醫療費用1,520 元＋勞動能力損失12,096元＋精神慰撫金
    70,000元＋機車修理費用7,520 元＝91,136元）
  (三)惟按，損害之發生或擴大，被害人與有過失者，法院得減輕
    賠償金額或免除之，民法第217 條第1 項定有明文，此項規
    定之旨趣在於謀求加害人與被害人間之公平，在裁判上應由
    法院以職權減輕或免除之，最高法院85年度台上字第1756號
    判例可資參照。查本件車禍發生當時原告王怡萍騎乘普通重
    機車，行經行車管制號誌交岔路口，亦疏未注意車前狀況，
    因而與被告所駕駛之自小貨車發生碰撞，就本件車禍原告亦
    有未注意車前狀況之疏失，已如前述，本院審酌兩造之過失
    情形，認本件車禍發生之責任歸屬，被告之過失程度為百分
    之七十，原告之過失程度為百分之三十，並應以原告過失程
    度之比例，減輕被告應負之賠償責任。依此過失比例計算後
    ，原告得請求被告賠償金額為64,400元【計算公式：91,136
    元×7/ 10 ＝63,795元】。
  (四)綜上所述，原告請求被告賠償63,795元，及自起訴狀繕本送
    達翌日起即99年10月25日起至清償日止，按年息百分之五計
    算之利息，為有理由，應予准許。逾此部分之請求，為無理
    由，應予駁回。
  (五)本判決第1 項原告勝訴部分，係所命給付金額未逾50萬元之
    判決，依民事訴訟法第389 條第1 項第5 款規定，應依職權
    宣告假執行，此部分雖經原告陳明願供擔保請准宣告假執行
    ，惟其聲請不過促請法院職權發動，本院無庸就其聲請為准
    駁之裁判，附此敘明。
五、訴訟費用負擔之依據：民事訴訟法第79條。
中    華    民    國   100    年    12    月    27    日
                  民事第一庭    法  官  冷明珍
以上正本係照原本作成
如對本判決上訴，須於判決送達後20日內向本院提出上訴狀。如
委任律師提起上訴者，應一併繳納上訴審裁判費。
中    華    民    國  100     年    12    月    27    日
                                書記官  曾玲玲